【裁判字號】    97,重訴,35
【裁判日期】    971014
【裁判案由】    毒品危害防制條例等
【裁判全文】
臺灣桃園地方法院刑事判決              97年度重訴字第35號
公  訴  人  臺灣桃園地方法院檢察署檢察官
被      告  乙○○
                      (
指定辯護人  本院公設辯護人甲○○
上列被告因毒品危害防制條例等案件，經檢察官提起公訴（97年
度偵字第11236 號），本院判決如下：
    主  文
乙○○共同運輸第一級毒品，處有期徒刑拾捌年。扣案如附表一
所示之物均沒收銷燬；扣案如附表二編號1 、2 、3 所示之物均
沒收，未扣案如附表二編號4 所示之物，沒收之，如全部或一部
不能沒收時，追徵其價額。
    事  實
一  乙○○與真實姓名年籍不詳，綽號「阿弟」之大陸地區成年
    男子，均明知海洛因係毒品危害防制條例列管之第一級毒品
    ，且屬我國管制進口之物品，不得運輸、私運進入臺灣地區
    。緣乙○○在大陸地區因積欠賭債，經濟困窘，於民國97年
    5 月5 日晚間9 時許，於中國大陸珠海不知名飯店內，竟與
    真實姓名年籍不詳，綽號「阿弟」之大陸地區成年男子，基
    於共同運輸第一級毒品海洛因及自大陸地區私運管制物品即
    第一級毒品海洛因進口之犯意聯絡，應允運輸、私運海洛因
    入境臺灣地區，乃約定由乙○○攜帶海洛因及行動電話自大
    陸地區搭乘班機返臺，俟入境臺灣地區後，即有具共同犯意
    聯絡在臺接貨之某不詳姓名之成年人主動聯繫，事成後之報
    酬為折抵賭債人民幣20萬元等事宜。議定後翌日，即97年5
    月6日9時10分許，在大陸地區珠海市某飯店內，經「阿弟」
    提供已用包裝袋3 只包好之海洛因磚及女用束褲予乙○○，
    先由乙○○穿上女用束褲，再由「阿弟」協助乙○○以所穿
    著之束褲束緊固定夾藏如附表一所示3 塊海洛因磚（總計淨
    重1016.77 公克，純度90.72%，純質淨重922.41公克），連
    同包裝袋3 只（空包裝袋總重169.20公克）分置於其前、後
    腰際，乙○○再穿著外衣、外褲遮掩，而後一同搭車至澳門
    機場，「阿弟」再將機票、護照、台胞證及NOKIA 行動電話
    （含大陸門號SIM 卡）交予乙○○，並告知待其抵達臺灣後
    ，屆時即會有人以該行動電話與之聯絡，屆時依來電之人指
    示交付所夾帶海洛因予其所指之人。乙○○隨後即獨自搭乘
    同日11時55分自澳門起飛之長榮航空BR808 號班機飛抵臺灣
    ，並以上揭方式自大陸地區珠海市運輸及私運第一級毒品海
    洛因入境臺灣，而負責臺灣接貨之某不詳姓名之成年人為聯
    絡交付海洛因之事宜，於乙○○入境後即撥打其所持有上開
    行動電話。惟上開情事為警所查知，經臺灣桃園地方法院檢
    察署檢察官指揮內政部警政署航空警察局人員，於同日下午
    17 時30 分許，在該機場第二航廈入境海關室內會同財政部
    台北關稅局人員查獲，遂當場扣得上開海洛因磚3 塊連同包
    裝袋3 只、束褲1 件及NOKIA 行動電話1 支（含大陸門號
    SIM 卡）等物，始悉上情。
二  案經內政部警政署航空警察局移送臺灣桃園地方法院檢察署
    檢察官偵查起訴。
    理  由
壹、證據能力之認定：
一、扣案之毒品等物：
    扣案之上開第1 級毒品海洛因、束褲1 件及NOKIA 行動電話
    1 支（含大陸門號SIM 卡)等 物，均與本案事實具有自然的
    關聯性，並無證據證明係公務員違背法定程序或經偽造、變
    造所取得，是認上開扣案物均有證據能力。
二、本案毒品之鑑定書：
    按法院或檢察官得囑託醫院、學校或其他相當之機關、團體
    為鑑定，或審查他人之鑑定，並準用第203 條至第206 條之
    1 之規定（不包括第202 條囑託個人鑑定時應命鑑定人於鑑
    定前具結之規定），而鑑定之經過及其結果，應命鑑定人以
    言詞或書面報告，刑事訴訟法第208 條第1 項前段及第206
    條第1 項分別定有明文。查本件扣案之毒品，由檢察官指揮
    警政署航空警察局送至法務部調查局鑑定，該機關長期受囑
    託鑑定刑事案件之毒品證物，以協助偵辦刑案，所為之鑑定
    ，自具有相當之專業及可信度，且該機關之鑑定人員係依法
    令從事公務之人員，亦將鑑定經過及其結果（詳下述）詳細
    載明於鑑定書上，並無任何顯不可信之情況，參照上開刑事
    訴訟法明文暨同法第159 條之4 第1 款之規定，本案所引用
    該毒品鑑定書自有證據能力。
三、本件認定事實所引用之其餘卷內所有卷證資料，並無證據證
    明係公務員違背法定程序所取得，亦無刑事訴訟法第159 條
    之4 之顯有不可信之情況與不得作為證據之情形，則依刑事
    訴訟法第159 條至159 條之5 之規定，本件認定事實所引用
    之本件卷證所有證據，均認為有證據能力，合先敘明。
貳、認定事實之理由及依據：
一、訊據被告乙○○於偵查、本院審理中固坦承共同私運毒品回
    臺及自大陸地區私運管制物品即毒品進口之情事，惟辯稱：
    是遭一名綽號「阿弟」的大陸籍男子脅迫運輸毒品回臺灣，
    以抵償賭債，我有懷疑是毒品，但不確定是海洛因云云。經
    查：
(一)、97年5 月6 日17時30分許，長榮航空BR808 號班機自澳門
      飛抵臺灣桃園國際機場後，被告乙○○於通關時，當場經
      航警人員查獲在其腰際所著束褲及膠帶綑綁3 塊海洛因磚
       (合計淨重1016.77 公克，純度90.72%，純質淨重922.41
      公克，空包裝總重169.20公克)， 經鑑驗結果均含第一級
      毒品海洛因之成分，有法務部調查局97年6 月9 日調科壹
      字第09723026780 號鑑定通知書可按。此外復有被告乙○
      ○護照影本、旅客入出境查詢紀錄各1 紙、查獲照片12張
      （見97年度偵字第11236 號卷第17-19 、58、8-10 頁）
      及扣案之海洛因磚3 塊、束褲1 件、NOKIA 行動電話1 支
      （含大陸門號SIM 卡）為證，核與被告乙○○於偵查中、
      審理時迭次之任意性自白相符，其犯行足以認定。
(二)、被告於偵查中、審理時辯稱：是遭一名綽號「阿弟」的大
      陸籍男子脅迫運輸海洛因回臺灣，以抵償賭債云云。惟查
      ：被告是否係遭脅迫而運毒乙節，業經被告於審理中供稱
      : 「我去賭場賭博，他們詐賭，我輸了3 萬元人民幣，他
      們叫我簽二十萬元人民幣的本票，他們把我押去珠海附近
      的旅社，旅社名字我不清楚，他們找幾個人打我，但不是
      很用力，他們還要脅我，說要對我不利。問：什麼叫做對
      你不利？被告答：他們會打我。問：不是打的不是很用力
      嗎？被告答：沒有很用力，但是我會怕，所以我就答應，
      條件是二十萬人民幣債務一筆勾消。」等語（見偵查卷第
      29 頁 、97年重訴第35號卷第52頁），核與台灣桃園看守
      所97 年7月1 日桃所衛字第0971305077號函被告乙○○97
      年5 月7 日入所之內外傷紀錄表、健康檢查表影本，被告
      於進入桃園看守所時，自述：「我沒有內、外傷 (病)」
      ，並有收容人即被告乙○○之簽名，再參以被告於桃園國
      際機場遭查獲當時之照片，被告身著束褲，由其前半身、
      後半身相片以觀，均無任何明顯之傷口或紅腫、瘀傷，足
      認被告所辯遭人毆打、要脅而運毒之詞，尚難信以為真，
      況且，若被告真是受脅迫而運毒，依被告所認知是自己一
      個人搭飛機 (見偵查卷第29頁)， 渠大可在澳門出境後向
      澳門警方表達求救之意，亦或返臺入境時向我國航警人員
      表達遭脅迫運送毒品之事，然被告均未在上開時機表達遭
      人脅迫運毒之事，而是為警查獲之後，才以遭脅迫不得已
      作為藉詞，其所辯殊難採信。
(三)、又被告辯稱：「有懷疑是毒品，但不確定是海洛因」云云
      ，查被告並無施用毒品前科，遭查獲後之尿液送驗鴉片類
      呈現陰性，有臺灣高等法院被告前案紀錄表、臺灣檢驗科
      技股份有限公司濫用藥物檢驗報告、航空檢察局被採尿人
      姓名資料編號對照表，足認被告先前並無施用第一級毒品
      海洛因習慣。惟查，被告於偵查、審理時坦承此次運送酬
      勞可將20萬人民幣的賭債一筆勾銷，可認此趟運毒所費不
      貲，而被告所攜帶之毒品，淨重1016.77 公克，純度高達
      90. 72% ，倘非量少價昂之第一級毒品海洛因，而係其他
      種類毒品則因數量不多，價值不高，以此一方式運輸入境
      臺灣，唆使運毒之人不但無利可圖，甚至蝕本，被告係智
      識正常之人，豈能就所運輸毒品為海洛因一節，渾然不知
      。復參酌被告乙○○既自承有懷疑攜帶入境之物品為毒品
     （見偵查卷第30頁），且衡以3塊海洛因磚係由被告先穿上
      女用束褲，由「阿弟」協助以被告所穿著之束褲綑綁固定
      夾藏3 塊海洛因磚分置於其前、後腰際，再穿著外衣、外
      褲遮掩，隨後一同搭車至澳門機場，「阿弟」再將機票、
      護照、台胞證及NOKIA 行動電話交予被告，並告知待其抵
      達臺灣後會有人以該行動電話與之聯絡之犯罪流程，被告
      有多次機會可以詢問「阿弟」，其所攜帶毒品種類為何，
      再觀以被告係經常往返臺灣與大陸地區，其自97年3 月28
      日起出、入境兩岸多達6 次，有旅客入出境紀錄查詢一紙
      可參，依通常事理，依一般常人在此情況下，縱使先前並
      無接觸毒品，然報章媒體經常報導以夾帶方式運輸海洛因
      ，豈可毫無疑心，其受託以此繁複、隱晦手法企圖躲避海
      關查緝，而未加詢問所託攜帶毒品種類究竟為何！被告辯
      以不知運送毒品為海洛因與一般常情事理明顯有違，自係
      卸責之詞，不足採信。綜上以觀，被告主觀明知其所攜帶
      入境之物品為價值昂貴於國內不易取得之海洛因甚明。
(四)、至於被告在本院聲請傳喚丙○○作證，惟被告對於證人丙
      ○○未提到庭於審理中表示：「捨棄傳喚，我本來也不知
      道他認不認識曾董」等語，再斟酌被告對於丙○○之描述
      ，為在桃園監獄看過他，但不知其年籍，也不知其住何處
      ，不知道丙○○與「曾董」關係為何，其請求傳喚丙○○
      是為證明「曾董」確有其人，要問丙○○是否知道「曾董
      」叫什麼名字 (見本院卷第37、51頁)， 因被告是否遭脅
      迫而運毒一節之認定，已如前述，而曾董是否確有其人與
      待證事實無重要關係，縱經調查，其結果仍應為與本案判
      決作同一犯罪事實認定，核無調查之必要。
(五)、綜上所述，本件事證明確，被告乙○○犯行堪予認定，應
      依法論科。
二、按海洛因係毒品危害防制條例第2 條第2 項第1 款規定之第
    一級毒品，並屬行政院依懲治走私條例公告之「管制物品項
    目及其數額」甲項第4 款所列之管制進出口物品；且按懲治
    走私條例第12條另特別規定：「自大陸地區私運物品進入臺
    灣地區，或自臺灣地區私運物品前往大陸地區者，以私運物
    品進口、出口論，適用本條例規定處斷」。被告乙○○明知
    其自大陸地區珠海市某飯店帶回之物為第一級毒品海洛因，
    仍以束褲固定，隨身攜帶，自大陸珠海至澳門搭機飛抵臺灣
    ，以私運該等海洛因入境，核其所為，係犯毒品危害防制條
    例第4 條第1 項之運輸第一級毒品罪及懲治走私條例第12條
    、第2 條第1 項之私運管制物品進口罪。被告與真實姓名、
    年籍不詳之大陸地區成年男子「阿弟」及負責在臺接貨之不
    詳成年男子間，就所犯上開2 罪均有犯意聯絡及行為分擔，
    為共同正犯。其共同持有海洛因之低度行為為運輸之高度行
    為所吸收，不另論罪；且既已不另論處持有之罪，當無毒品
    危害防制條例第11條第4 項持有達淨重5 公克以上之海洛因
    加重其刑至二分之一規定之適用餘地。又被告以一行為觸犯
    前揭二罪名，為想像競合犯，應依刑法第55條之規定，從一
    重之運輸第一級毒品罪處斷。又按犯罪之情狀可憫恕者，得
    酌量減輕其刑，刑法第59條定有明文。本次運輸扣案之第一
    級毒品海洛因入境，總計淨重1016.77 公克，純質淨重達
    922.41公克，但幸未及流入市面即遭查獲，對國人身心健康
    尚未造成戕害，且被告犯後於本院訊問、準備程序、本院審
    理均坦承犯行，衡以被告就本案並非首謀，又係初犯，其因
    一時心生貪念，致罹法定刑為死刑或無期徒刑之重罪，如科
    以無期徒刑，而與社會永遠隔離，尚失之過重，依社會上一
    般人客觀之看法，其情非全然無可憫恕，本院衡其犯罪情狀
    在客觀上足認倘科以上開法定最低之刑，實嫌過重，宜依刑
    法第59條之規定，酌減其刑。爰審酌被告素無毒品相關前科
    紀錄，此有本院被告全國前案紀錄表在卷可資佐證，因教育
    程度不高，僅國中畢業，從事廚師職業，其正值壯年，積欠
    賭債貪圖不法利益即鋌而走險，企圖以僥倖心態運毒闖關，
    犯罪之動機、目的、犯後坦承部分犯行之態度、查獲毒品之
    重量、純度等一切情狀，量處如主文所示之刑。至公訴意旨
    雖另謂：請法院依刑法第90條第1 項之規定宣告強制工作等
    語。惟按有犯罪之習慣或因遊蕩或懶惰成習而犯罪者，於刑
    之執行前，令入勞動處所，強制工作，刑法第90條第1 項固
    定有明文。然查，被告前因妨害風化經臺灣臺北地院判處有
    期徒刑1 年2 月，緩刑3 年，期滿緩刑未經撤銷，尚難逕認
    被告有犯罪之習慣，況依被告本件犯罪情節，亦無從認其因
    遊蕩或懶惰成習而犯罪，檢察官上開所為強制工作宣告之聲
    請，於法尚有未合，併此敘明。
三、沒收：
(一)、扣得如附表一所示海洛因磚3 塊，經法務部調查局鑑定結
      果，均含第一級毒品海洛因成分，總計淨重1016.77 公克
      ，純度90.72%，純質淨重922.41公克，有法務部調查局97
      年6 月9 日調科壹字第09723026780 號鑑定通知書1 份在
      卷可憑，不問屬於犯人與否，均應依毒品危害防制條例第
      18條第1 項前段規定，併予宣告沒收並銷燬。
(二)、又扣案如附表二所示包裝前開第一級毒品海洛因之外包裝
      袋3 個 (總重169.20公克)， 既能與第一級毒品海洛因分
      別秤其重量，有前開鑑定通知書1 份在卷可考，則與第一
      級毒品海洛因即無難以析離而無法個別宣告沒收之情事，
      而該外包裝袋3 個具有防止本件第一級毒品海洛因裸露、
      逸出及潮濕之功用，並便於攜帶及運輸，均為共犯所有供
      犯本件運輸第一級毒品罪所用之物，應依毒品危害防制條
      例第19條第1 項前段規定併予宣告沒收。又行動電話服務
      以晶片卡即SIM 卡為使用介面，電信公司係出租行動電話
      門號予消費者使用，至於所提供之晶片卡給消費者作為門
      號使用之介面與消費者所購買之行動電話話機，均由消費
      者取得所有權，電信公司接受消費者申辦門號並將該門號
      開通上線時，該晶片卡之所有權已移轉於消費者，消費者
      如遺失該電話，仍得付費購買SIM 卡與電話，以同一門號
      繼續使用，消費者亦可以任意將SIM 卡置於不同之行動電
      話機撥打，是該SIM 卡之所有權係由消費者取得，電信公
      司係保留存於SIM 卡上之門號而已，故如附表二所示編號
      2 扣案之NOKIA 行動電話1 支 (含大陸門號SIM 卡)、 編
      號3 束褲1 件，係共犯「阿弟」交付被告，供其運輸本件
      毒品或聯絡共犯所用之物，經被告於本院審理時供明在卷
      ，應依毒品危害防制條例第19條第1 項前段規定沒收。又
      負責接貨某不詳姓名之成年人為聯絡海洛因交付，其所持
      如附表二所示編號4 行動電話1 支（含大陸門號為
      0000000000000000 SIM卡），雖未扣案，為該不詳姓名成
      年人用以聯絡被告交付私運入境海洛因之犯罪工具，應屬
      共犯所有，且為供犯罪所用，有被告於警詢之陳述為憑，
      ，應依毒品危害防制條例第19條第1 項前段規定沒收，如
      全部或一部不能沒收時，追徵其價額。
(三)、按香港澳門關係條例第35條第2 項固規定：「輸入或攜帶
      進入臺灣地區之香港或澳門物品，以進口論；其檢驗、檢
      疫、管理、關稅等稅捐之徵收及處理等，依輸入物品有關
      法令之規定辦理。」。但查：本件被告自大陸地區珠海不
      知名飯店內，即以束褲固定隨身夾藏扣案之海洛因磚，欲
      返回臺灣地區，其雖係經由澳門搭機返抵桃園國際機場，
      惟被告所私運進口之毒品海洛因並非澳門物品，自無香港
      澳門關係條例第35條第2 項規定之適用，附此敘明。
據上論斷，應依刑事訴訟法第299 條第1 項前段，毒品危害防制
條例第4 條第1 項、第18條第1 項前段、第19條第1 項，懲治走
私條例第12條、第2 條第1 項、第11條，刑法第11條前段、第28
條、第55條、第59條，判決如主文。
本案經檢察官吳佳美到庭執行職務。
中    華    民    國    97    年    10    月    14    日
                  刑事第八庭審判長法  官  林惠霞
                                  法  官  呂綺珍
                                  法  官  張瓊華
正本證明與原本無異
如不服本判決書應於送達後10日內向本院提出上訴狀 (應附繕本
)， 其未敘述上訴理由者，應於上訴期間屆滿後20日內補提理由
書狀於本院，上訴於臺灣高等法院。
                                  書記官  江惠婷
中    華    民    國    97    年    10    月    14    日
附錄法條：
毒品危害防制條例第4條第1項
製造、運輸、販賣第一級毒品者，處死刑或無期徒刑；處無期徒
刑者，得併科新臺幣1 千萬元以下罰金。
懲治走私條例第2條第1項
私運管制物品進口、出口逾公告數額者，處7 年以下有期徒刑，
得併科新臺幣3 百萬元以下罰金。
懲治走私條例第12條
自大陸地區私運物品進入臺灣地區，或自臺灣地區私運物品前往
大陸地區者，以私運物品進口、出口論，適用本條例規定處斷。
附表一：
  ┌──┬───────┬──┬───────┬───┐
  │編號│ 扣案物品名稱 │數量│   重量、純度 │ 備註 │
  ├──┼───────┼──┼───────┼───┤
  │ 1  │ 第一級毒品   │3塊 │共計淨重1016.7│由共犯│
  │    │ 海洛因       │    │7公克，純度   │乙○○│
  │    │              │    │90.72%，純質淨│攜帶入│
  │    │              │    │重922.41公克  │境    │
  └──┴───────┴──┴───────┴───┘
附表二：
  ┌──┬───────────┬────┬─────┐
  │編號│     物品名稱         │  數量  │   備註   │
  ├──┼───────────┼────┼─────┤
  │ 1  │包裝如附表一所示海洛因│  3只   │1.總重    │
  │    │之空包裝袋            │        │169.20公克│
  │    │                      │        │2.包裝附表│
  │    │                      │        │一之毒品所│
  │    │                      │        │用        │
  ├──┼───────────┼────┼─────┤
  │ 2  │扣案之NOKIA行動電話壹 │  1支   │共犯「阿弟│
  │    │支（含大陸門號SIM卡） │        │」所有，供│
  │    │                      │        │本件運輸毒│
  │    │                      │        │品所用之物│
  ├──┼───────────┼────┼─────┤
  │ 3  │束褲                  │  1件   │共犯「阿弟│
  │    │                      │        │」所有，供│
  │    │                      │        │本件運輸毒│
  │    │                      │        │品所用之物│
  ├──┼───────────┼────┼─────┤
  │    │                      │        │共犯負責接│
  │ 4  │未扣案行動電話壹支（含│  1支   │貨某不詳姓│
  │    │門號為0000000000000000│        │名之成年人│
  │    │SIM 卡）              │        │所有，供本│
  │    │                      │        │件運輸毒品│
  │    │                      │        │所用之物  │
  └──┴───────────┴────┴─────┘


司法院資訊處製作；財團法人民間司法改革基金會備份。
